臺灣臺北地方法院民事判決　　　　　　　93年度訴字第3701號
原　　　告　國園社區管理委員會
　　　　　　　　　　　5樓
法定代理人　甲○○
訴訟代理人　胡文英律師
被　　　告　乙○○○
　　　　　　　　　　　5號
上列當事人間拆屋還地等事件，本院於九十四年四月十八日言詞
辯論終結，判決如下：
    主  文
原告之訴及假執行聲請均駁回。
訴訟費用由原告負擔。
    事  實  及  理  由
甲、程序方面：原告起訴主張依民法第七百六十七條之規定，被
    告應拆除系爭土地上之地上物，並將土地返還原告；嗣原告
    改依公寓大廈管理條例第七條、第九條規定，為區分所有權
    人之利益，依回復原狀請求權，請求本院為必要之處置，被
    告應拆除系爭土地上之地上物，並將土地返還原告（詳原告
    提出之九十三年九月二十七日準備書狀），其請求之基礎事
    實同一，僅請求權基礎變更，依民事訴訟法第二百五十五條
    第一項第二款之規定，應予准許。
乙、實體方面：
一、原告起訴主張：緣坐落台北縣新店市○○段五二一地號土地
    為原告之區分所有權人所有，被告自九十年九月十四日起在
    該地號土地上擅自建屋使用，經測量侵占之面積如附圖所示
    編號Ｄ部分０‧六九平方公尺、編號Ｅ部分二七‧０五平方
    公尺，被告所為業經臺灣高等院九十二年度上訴字第二二五
    一號刑事判處有期徒刑四月易科罰金確定在案，被告無權占
    有系爭土地，爰依公寓大廈管理條例第七條、第九條規定，
    為區分所有權人之利益，請求回復原狀。並聲明：(1)被告應
    將坐落於臺北縣新店市○○段五二一地號土地上，如附圖所
    示編號Ｄ部分（面積０‧六九平方公尺）、編號Ｅ部分（面
    積二七‧０五平方公尺）之地上物拆除，並將土地返還原告
    。(2)願供擔保請准宣告假執行。（至原告請求被告按月給付
    相當於租金之不當得利部分，業經原告於九十三年九月二十
    七日準備書狀撤回，此部分不在本院審理範圍，併此敘明）
    。
二、被告聲明：原告之訴及其假執行之聲請均駁回。並抗辯：原
    告土地的範圍不明，如果有佔用到原告土地，伊願意返還，
    但原告之土地到那裡他們也不清楚。依照市公所的地上物賠
    償法，原告賠償伊建物，伊就願意還土地等語。
三、查，原告主張系爭土地為原告之區分所有權人所共有，原告
    並非系爭土地之所有人，原告自不得主張民法第七百六十七
    條物上請求權。又公寓大廈管理條例之立法目的乃為加強公
    寓大廈之管理維護，提昇居住品質，該條例第一條第一項定
    有明文，是該條例限於各住戶間始有適用。查同條例第七條
    為住戶間關於共用部分、專有部分之使用規範；又第九條第
    四項係規定住戶違反第二項之規定，管理委員會得訴請法院
    為必要之處置，所謂「必要之處置」，參酌該條例之立法目
    的，自應限於該公寓大廈之管理維護，並不及於民法第七百
    六十七條物上請求權之排他權利，且原告並非系爭土地之所
    有權人，亦非共有人，是原告主張依公寓大廈管理條例第七
    條、第九條規定請求被告拆除系爭土地上之地上物及請求返
    還土地予原告，並無理由，原告之訴既無理由而經駁回，其
    假執行之聲請亦失所附麗，應併予駁回。
四、本件事證已臻明確，兩造其餘主張及所提證據，經核均不影
    響判決結果，已無庸逐一論述，並此敘明。
五、結論：原告之訴為無理由，依民事訴訟法第78條判決如主文
    。
中　　華　　民　　國　　94　　年　　4 　　月　　29　　日
                  民事第六庭    法　官　楊晉佳
以上正本係照原本作成。
如對本判決上訴，須於判決送達後20日內向本院提出上訴狀。
中　　華　　民　　國　　94　　年　　5 　　月　　2 　　日
                    　　　　　　書記官　朱俶伶
